【裁判字號】    89,台上,6634
【裁判日期】    891102
【裁判案由】    偽造文書
【裁判全文】
最高法院刑事判決                              八十九年度台上字第六六三四號
    上  訴  人  甲○○  男
    選任辯護人  薛西全律師
右上訴人因偽造文書案件，不服台灣高等法院高雄分院中華民國八十七年八月十一日
第二審判決（八十七年度上訴字第一二九七號，起訴案號：台灣屏東地方法院檢察署
八十五年度偵字第六三九八號），提起上訴，本院判決如左：
    主  文
原判決撤銷，發回台灣高等法院高雄分院。
    理  由
本件原判決認定上訴人甲○○（誤載為陳清吉）參加由陳進吉於民國八十二年十月八
日，在屏東縣萬丹鄉發起每會每月新台幣（下同）十萬元、二十萬元之互助會，並分
別參加三會，林朝清參加二會，陳朝成參加一會，陳賜乾參加二會。上訴人於八十五
年三月八日標得上開二互助會，因得標者所簽發交付予活會會員之支票需有他人背書
，上訴人竟未經其子陳正吉、陳正發之同意，擅自盜刻陳文吉、陳正發印章（未扣案
），於八十五年三月十三日簽發如原判決附表所示之支票，並連續以盜刻之陳正吉、
陳正發印章在原判決附表所示之編號一至十五支票背面偽造「陳正發」背書、在編號
十六至二十八支票背面偽造「陳正吉」背書，再交由會首陳進吉轉交予活會會員林朝
清、陳賜乾、陳朝成，而為行使，足生損害於陳正發、陳正吉及告訴人林朝清、陳賜
乾、陳朝成等情。因而撤銷第一審科刑判決，改判論處上訴人甲○○連續行使偽造私
文書，足以生損害於他人罪刑，固非無見。
惟查：(一)、有罪之判決書，應記載犯罪之事實，諸凡有關犯罪之時間、地點、方法、
態樣，以及其他與適用法律有關之事項，均應為詳實之記載，始足為適用法律之依據
。原判決記載之上開犯罪事實，並未就上訴人擅自盜刻陳正吉、陳正發印章之時間、
地點及連續以盜刻之陳正吉、陳正發印章於上訴人所簽發之原判決附表所示支票二十
八張為背書後，究係一次抑分次交付會首陳進吉等情為明白認定，詳實之記載，不能
謂於犯罪事實已有合法之認定，自不足為適用法律之根據。(二)、刑法上之連續犯，必
須基於一個概括之犯意，連續數行為而犯同一罪名，始能成立。如果以單一行為，數
個舉動接續進行，以實現一個犯罪構成要件，侵害數個人法益，即係一行為觸犯數罪
名，應依刑法第五十五條想像競合犯之規定，從一重處斷。據原判決事實欄記載，似
認定上訴人係同時盜刻陳正吉、陳正發印章後，同時在上訴人所簽發之如原判決附表
所示支票偽造背書，即編號一至十五偽造陳正發背書；編號十六至二十八偽造陳正吉
背書，於偽造背書後，將上開二十八張支票一次交付會首陳進吉。如果無訛，則上訴
人盜刻陳正吉、陳正發印章，偽造背書之行為，即應依刑法第五十五條想像競合犯之
規定處斷。而將偽造背書完成之二十八張支票，一次交付會首陳進吉，僅有一行使偽
造私文書之行為，祇能論以一罪。原判決謂上訴人多次偽造、行使偽造私文書犯行，
時間緊接、犯罪構成要件相同，顯係基於概括之犯意反覆為之，為連續犯，應論以一
罪，並加重其刑云云。不惟事實與理由顯相矛盾，且有判決不載理由、不適用法則及
適用不當之違法。上訴意旨執以指摘原判決不當，非無理由，應認原判決有撤銷發回
更審之原因。
據上論結，應依刑事訴訟法第三百九十七條、第四百零一條，判決如主文。
中      華      民      國    八十九    年     十一     月      二      日
                              最高法院刑事第三庭
                                  審判長法官  陳  錫  奎
                                        法官  洪  清  江
                                        法官  吳  昆  仁
                                        法官  李  伯  道
                                        法官  陳  世  雄
      右正本證明與原本無異
                                              書  記  官
中      華      民      國    八十九    年     十一     月      七      日
                                                                        Ｅ


司法院資訊處製作；財團法人民間司法改革基金會備份。
